最高法院刑事判決　　　　　　　　　　　　　　　八十七年度台上字第一九九三號
　　上　訴　人　甲○○
右上訴人因過失致死案件，不服台灣高等法院高雄分院中華民國八十七年二月二十四
日第二審更審判決（八十七年度交上更(二)字第一號，起訴案號：台灣高雄地方法院檢
察署八十四年度偵字第四六八九號），提起上訴，本院判決如左：
    主  文
上訴駁回。
    理  由
按刑事訴訟法第三百七十七條規定，上訴於第三審法院，非以判決違背法令為理由，
不得為之。是提起第三審上訴，應以原判決違背法令為理由，係屬法定要件。如果上
訴理由狀並未依據卷內訴訟資料，具體指摘原判決不適用何種法則或如何適用不當，
或所指摘原判決違法情事，顯與法律規定得為第三審上訴理由之違法情形，不相適合
時，均應認其上訴為違背法律上之程式，予以駁回。本件上訴意旨略稱：(一)死者謝清
朧酒後無照駕駛並超越中心線至對向路邊撞及伊機車左側肇事，足見應由死者負本件
肇事責任，原判決仍認定伊不免過失責任，自有未合，(二)基於信賴原則，伊有充分理
由信賴死者亦應遵守交通規則，不應科伊過苛之注意義務，(三)原判決認定伊駕駛重機
車在支線未讓幹線車先行，未說明其依據何在，(四)伊歷審一再供述行經前揭交叉路口
，已先停車查看左右來車，始扳動離合器慢慢駛過，徒因死者酒後無照駕車，車速過
快，始致肇事，此項事實，伊一再請求調查，原審悉未理會，(五)伊年已七十八歲，不
知執行有期徒刑，有何實益，請給予緩刑機會等語。
惟查原判決改判論處上訴人過失致人於死罪刑，已明所憑之證據及其認定之理由，
從形式上觀察，並無違背法令之情形。按原審依憑台灣省高屏澎區車輛行車事故鑑定
委員會之鑑定意見書、長庚醫院高雄分院被害人（即死者）病歷表等事證，而認定死
者對本件車禍有酒後無照駕駛及駕駛重機車未注意車前狀況之過失，上訴人亦有駕駛
重機車支線未讓幹線道車先行，並疏未注意貿然進入交叉路口之過失，因而未因死者
之過失，據以免除上訴人之刑責，自無上訴意旨(一)項所指違背法令之情形，上訴意旨
(三)項所指，亦非依卷存訴訟資料具體指摘原判決違背法令。次查上訴人本身因違反交
通規則，有如上述，原審因而認其不得主張有信賴原則之適用，亦無科以上訴人過苛
注意義務之可言。再查，上訴人對伊主張行經前揭交叉路口，已先行停車查看左右來
車並無過失之事實，並未提出或聲明具體證據請求調查，自亦難指原判決即有調查未
盡之違法。至請求宣告緩刑，則不涉及違背法令之問題。均核與得為第三審上訴理由
之違法情形，不相適合。其上訴違背法律上之程式，應予駁回。又本件雖屬刑事訴訟
法第三百七十六條第一款所列之案件，惟於民國八十四年十月二十二日修正刑事訴訟
法施行前，原得上訴於第三審法院，且早已於八十四年八月以前即繫屬於台灣高雄地
方法院，依刑事訴訟法施行法第五條第一項規定，應依施行前之法定程序終結之，附
此明。
據上論結，應依刑事訴訟法第三百九十五條前段，判決如主文。
中      華      民      國    八十七    年      六      月      十      日
                              最高法院刑事第四庭
                                  審判長法官  莊  來  成
                                        法官  曾  有  田
                                        法官  呂  潮  澤
                                        法官  謝  俊  雄
                                        法官  林  永  茂
      右正本證明與原本無異
                                              書  記  官
中      華      民      國    八十七    年      六      月     十五     日
